臺灣臺北地方法院民事判決　　　　　　　93年度訴字第3626號
　　原　　　告　佳環數位科技股份有限公司
　　法定代理人　己○○
　　訴訟代理人　葉銘功律師
　　被　　　告　台灣亞銳士股份有限公司
　　法定代理人　丙○○
　　訴訟代理人　周德壎律師
　　複 代理 人　戊○○
上列當事人間請求給付貨款事件，本院於中華民國94年4月26日
言詞辯論終結，判決如下：
    主      文
被告應給付原告新台幣貳佰零玖萬陸仟玖佰柒拾肆元，及其中新
台幣陸萬貳仟貳佰玖拾伍元部分，自民國九十二年三月十六日起
，餘自民國九十二年五月六日起，均至清償日止，按年息百分之
五計算之利息。
原告其餘之訴駁回。
訴訟費用由被告負擔三十分之二十九，餘由原告負擔。
本判決於原告以新台幣柒拾萬元供擔保後，得假執行。但被告如
以新台幣貳佰零玖萬陸仟玖佰柒拾肆元為原告預供擔保，得免為
假執行。
原告其餘假執行之聲請駁回。
　　事實及理由
甲、原告方面：
一、本件原告起訴主張下列各情，並聲明：(1)被告應給付原告新
    臺幣（下同）2,173,396元，及自民國92年3月16日起至清償
    日止按年息5%計算之利息。(2)願供擔保請准宣告假執行。
（一）被告於90年1月17日與原告簽立授權經銷合約書，向原告
      買受貨品轉賣與第三人。而被告於91年11月12日以
      PO00000000訂單向原告訂購15EZ型液晶螢幕，第一批150
      件於91年12月25日由被告受領，貨款1,480,500元，經被
      告扣抵後餘款為692,896元；第二批150件於92年1月2日由
      被告受領，貨款1,480,500元，總計貨款2,173,396元迄至
      91年12月31日合約終止時仍積欠未償；而依上開合約第6
      條第1項約定，付款方式採當月結45天，故被告應於92年3
      月15日前給付原告前揭貨款，詎料被告遲不給付，經原告
      催還，其竟藉口尚有數百萬元之銷售虧損補助款未結清拒
      不付款，為此，依兩造授權經銷合約書第6條第1項約定、
      民法第367條規定，提起本件訴訟。
（二）被告以兩造業於92年2月25日達成如被證10內容所示之合
      意，並指原告未履行該協議及兩造間之授權經銷合約書之
      義務為辯，然原告未就該協議表示同意，詳述如下：
    １、按原告公司成立至今已逾13年，負責人己○○任職於原
        告公司業已13年，擔任原告公司ABICO LCD、光電產品
        等自有品牌之事業處處長。90年1月初，原告因使用日
        系面板與保證無亮點之優勢成功切入華碩科技、技嘉、
        世華銀行、萬泰銀行等知名廠商，並陸續得到PC
        MAGAZINE、PC SHOPPER、PC DIY、PC2000等多家電腦專
        業雜誌肯定為最佳產品、年度風雲品牌，而被告僅是一
        家硬碟貿易商，買賣硬碟佔營收比超過80%以上，對LCD
        產業完全是一個門外漢，被告公司甲○○副總經理、楊
        蓮芳協理為此希望借由瑞軒公司之產品品質，及原告公
        司在顯示器業界之品牌經營能力與行銷團隊，幫助被告
        進入此一新興產業。當時被告同時與NEC及i-Tech二個
        品牌洽談代理，最終決定選擇與原告之i-Tech品牌合作
        。依前揭授權經銷合約書之約定，兩造間為獨家代理關
        係，即原告之產品除有授權經銷合約書第1條第3項之專
        案出貨情形外，僅能經由被告經銷，易利公司之成立即
        係因某些消費者或經銷商未與被告簽訂授信合約，或出
        貨額度超出授信範圍，被告慮及貨款風險不願出貨將會
        導致產品無法行銷，原告遂同意被告之要求先由易利公
        司向其進貨，再由易利公司售與前揭消費者或經銷商，
        以便將貨款風險移轉給易利公司，被告並要求原告公司
        及法定代理人簽署同意書、本票及付款同意書，故易利
        公司非如被告所述係專為逃漏稅捐所設。
    ２、實則兩造92年12月25日協商起因於兩造間之授權經銷合
        約書業於91年12月31日終止，被告尚積欠原告約2,000
        萬元貨款，原告乃請求被告主管出面結清貨款，詎料被
        告竟乘機要脅原告買回其庫存品，於合約終止後繼續給
        付PP價格補助、行銷補助，甚至無理要求作虧損補助，
        原告自不答應，亦未應允補助被告100萬元銷售虧損，
        此由被證10協議記錄係載明己○○同意於4月底視情況
        與亞銳士補助及證人丁○○證稱：當時並沒有具體約定
        ，所以我才記載由己○○於四月底前視情況補助等語，
        可知雙方就100萬元銷售虧損補助未達成合意。但被告
        當時積欠原告貨款約2,000萬元，為減少積壓貨款對原
        告資金週轉之壓力，且因被告代理BenQ產品係低階產品
        ，不虞被告怠於出售原告之高階產品，而買回之庫存品
        原告可加工升級，故原告僅同意買回同級、較低階之「
        15EZ型液晶螢幕」，對於較高階之「15PX型」、「S5M
        型」產品，則未曾允諾買回，嗣原告於92年3月13 日買
        回被告所有系爭15EZ型液晶螢幕庫存品共813台，價金
        亦已付清，其後，被告始於92年3月17日匯款800萬元予
        原告，是被告稱原告取得抵銷後之貨款80%（800萬元）
        後，不盡清理庫存之義務云云，與事實不符。況被告於
        計算應付貨款時，業已扣減PP補助款，原告何有置PP
        補助款於不顧之事，原告是依系爭授權經銷合約請求被
        告付款，並未承諾被告得於原告買回庫存後再付餘款，
        且系爭授權經銷合約業已終止，原告顯無給付PP補助款
        之義務。再者契約存續期間，原告依被告自行提出之存
        貨調整單等資料及證人丁○○證言，可知原告已依約履
        行庫存價格保護之義務，且被告已將PP庫存價格保護補
        助款自應付帳款中扣除，是被告以此主張抵銷自無理由
        。
    ３、又兩造依據授權經銷合約書，有關產品係採買斷方式，
        而非寄賣方式，故原告無義務自行或以易利公司之名義
        買回被告所有之庫存品。又授權經銷合約書既已屆期終
        止，原告已無義務履行PP 價格補助、行銷補助之約定
        ，更無可能答應對原告顯然不利的虧損補損補助。是被
        告主張應依合意履行清完庫存、給付PP價格補助、銷售
        虧損補助、行銷補助，為給付本件貨款之條件云云，亦
        無可採。
    ４、又91年11月月底，兩造間之合約僅剩月餘即屆期終止，
        適逢順發公司邀請原告以i-Tech LCD搭配其自有品牌電
        腦，自92年1月起至3月31日止，作一促銷專案出貨。原
        告見該期間兩造間之合約業已終止，且專案性質屬授權
        經銷合約書第1條第3項之專案出貨情形，與兩造間約定
        無違。
    ５、又庫存價格保護所指者乃經銷商向原廠大量進貨，當貨
        品成本下滑導至市場價格下跌時，原廠為免除經銷商大
        量進貨致庫進貨價格高喪失競爭力之疑慮，鼓勵其大量
        進貨，乃與經銷商約定庫存價格保護，於一定期間內（
        業界通常為15日至30日，本件為30日）當成本下滑時，
        分享成本下滑之利益與經銷商，而就該期間內之庫存品
        ，以銷貨折讓方式履行庫存價格保護，故庫存價格保護
        限於貨品成本下跌而導至市場價格下跌之要件，不包括
        其他其他因素所致之市場價格下跌（例如供過於求），
        否則經銷商皆可依庫存價格保護要求原廠銷貨折讓，則
        經銷商豈不毫無經營風險，賠時即要求原廠折讓，本件
        被告未證明其所稱之庫存保護價格符合「於一定期間內
        」及 「貨品成本下滑」之要件。
（三）另被告給付貨款之對待給付係原告交付貨物與移轉所有權
      ，原告早已履行完畢，又被告主張之PP庫存價格保護補助
      款等義務，不僅與本件給付無對待給付關係且原告業已履
      行庫存價格保護義務，被告主張同時履行抗辯無理由。
（四）再者，被告辯稱以原告於協議中同意給付被告之100萬元
      、違反授權經銷合約致被告所受損害應賠償1,133,663元
      及自行銷售商品與被告之客戶應賠償408,298元與本件請
      求主張抵銷，然查：1.除原告未曾就上開100萬元債權與
      被告達成合意已如前述外，被告縱受有損害乃因市場上發
      生產銷失調、價格大幅下滑所致，與原告有無履行價庫存
      價格保護約定無關，況被告自92年1月1日起在計算應付貨
      款時仍自行計算庫存價格保護折讓金額扣款，是虧損實與
      原告有無履行庫存價格保護約定並無因果關係。2.原告否
      認被告受有1,133,663元之損害，至被告認原告因於92 年
      2月25日後未履行授權經銷合約義務，致其受有損害，惟
      依系爭合約第2條規定，該合約已於91年12月31日期滿終
      止，兩造間未簽立新約，原告自無繼續履行庫存價格保護
      之義務，被告縱受有損害1,133,663元，原告亦無須負責
      。況且原告已依協議買回833台15EZ型液晶螢幕，被告仍
      列舉出售839台、損失81,522元，顯屬誤列。3.原告並未
      違反契約自行銷售商品與被告客戶，自無賠償被告
      408,298元損失之義務。
二、被告則以下列各語置辯，並聲明：(1)原告之訴駁回。(2)如受
    不利益之判決，願供擔保，請准免予宣告假執行。
（一）被告乃經財政部證期會核准之股票上櫃公司，從事各種電
      子產品、電腦週邊零組件之買賣業務，在業界頗富盛名。
      而原告自創i-Tech品牌委請瑞軒科技股份有限公司為其生
      產製造液晶數位顯示器（LCD MONITOR或LCD PANEL）。原
      告為藉被告之經驗及通路，將其產品推介至市場，乃商請
      被告為其產品通路之台灣總代理，雙方簽訂授權經銷合約
      書。而被告守法正派經營交易均依法開立發票，但為配合
      原告之要求，被告乃將不願接受發票之客戶轉介給易利公
      司處理，針對這種客戶，乃由被告銷售給易利公司，再由
      易利公司與該客戶接洽，而原告及訴外人己○○則同意就
      易利公司積欠被告公司之貨款負連帶給付責任，原告並同
      意易利公司欠款由被告應給付原告之貨款扣抵。兩造間之
      關係為「原廠」與「總經銷商」之經銷關係，原告依授權
      經銷書約定尚有庫存價格保護、行銷補助等義務，故相關
      產品非採買斷方式，亦非單純的請求給付買賣價金的關係
      ，原告僅依買賣關係請求給付本件貨款顯有未詳。
（二）又液晶數位顯示器在市場上競爭劇烈，原告寄望被告將其
      品牌推銷到客戶及通路上，而原廠為行銷資源之掌握者，
      代理商之庫存及市場之運作均操在為原廠（即原告）手中
      ，所以依業界之原廠對代理商的慣例，除在前述之「授權
      經銷合約書」的前言，特別載明：即使在原告另有開放第
      三人代理的情況，仍須由兩造雙方另行協議「惟需以維護
      甲方（即被告公司）之利益為前提」之外，並以(1)庫存價
      格保護（Price Protection）：即於系爭「授權經銷合約
      書」第4條產品之定價（五）約定：「乙方（即原告公司
      ）於每月3日統計甲方庫存，如遇有Monitor Panel or
      CRT 之成本價格下滑，乙方於當月5日前只提供授權經銷
      商之庫存商品價格反映，以折讓單方式於當月份處理。」
      （此即業界所謂之PP調價）；(2)行銷補助（即系爭「授權
      經銷合約書」第7條之約定）。兩種方式使被告有保持庫
      存來從事推銷的誘因、意願。而兩造在此一合理、互惠之
      模式運作下，互蒙其利合作年餘。詎原告竟違反上開約定
      及業界原廠對代理商的慣例，於91年年中起，不時接洽被
      告之經銷商客戶，更於同年11月間以低於交付被告的成本
      價格，直接出貨給被告在南部的大經銷商客戶順發電腦股
      份有限公司，並對被告之異議不予置理。而原告出給順發
      公司的貨品中挾帶由被告負責經銷的型號，而在同一時期
      該型的產品，被告的庫存量已高達400台，因原告不當介
      入僅能出貨給順發公司100台，但原告公司則私下出貨200
      台給順發公司。
（三）又兩造間確曾就經銷關係達成3點協議，且上開授權經銷
      契約關係仍然存在，被告不負給付本件貨款義務，詳述如
      下：
    １、在91年8、9月間，LCD及CRT因供過於需而嚴重滯銷，經
        兩造相關負責人（即原告負責人己○○、被告副總經理
        甲○○、產品行銷專員庚○○協商，被告應原告要求，
        將該滯銷的產品出貨到易利公司。另再由被告重新洽定
        新型號之貨品，以應市場之需。惟原告竟未依承諾之交
        貨期日供貨，並以被告仍有貨款未清為由，拒絕給付被
        告對易利公司（交貨在前到期較先）之應收貨款。對原
        本行之有年之PP折讓、行銷補助等不予理會，造成被告
        計劃之促銷活動無法進行，喪失商機，並在同年第4季
        LCD MONITOR PANEL價格大崩盤的急遽變化下，不得不
        因應市場以低於進貨價格銷售，致虧損達1,244,957元
        。至91年12月25日止，被告對易利公司之應收帳款，減
        去被告對原告之應付帳款，易利公司尚欠被告500餘萬
        元遲未給付，非如原告所稱被告尚積欠原告2,000萬元
        之貨款。其後，更因原告不出面對帳，無法繼續為貨款
        之支付，原告公司之負責人己○○乃於92年2月25日前
        來被告公司，與被告總經理兼行銷部門主管丁○○協商
        ，雙方除確認當時被告公司的庫存LCD的型號、數量之
        外，並得到三點結論如下：(1)原告應盡全力共同清理被
        告前述庫存，如至92年4月30日止，未清完部分，原告
        應以原價全數買回，並以月結45日為付款條件，且約定
        原告應於同年5月5日前，將該全數買回之貨款開立支票
        給被告。(2)俟兩造相關會計人員對帳後，被告扣除對易
        利公司之應收貨款債權，所欠原告之應付帳款，應於2
        個工作天內匯至原告帳戶。丁○○鑑於原告已經有違約
        情事發生在先，為防備其取走應付帳款後，不盡力清理
        庫存或買回未清完之庫存，乃僅同意先付應付帳款之
        80%，其餘20%（即本件系爭貨款），於約定之最後清結
        完畢日（4月30日）後的同年5月5日前給付。(3)前揭條
        件均如期履行，被告即同意自91年11月起至92年2月止
        ，原告應支付被告之PP折讓及行銷補助，以彌補被告之
        銷售虧損，僅以100萬元計算。原告公司之負責人己○
        ○並當場同意於92年4月底給付此100萬元給被告公司。
        而丁○○在草擬簡略會議記錄時，雖語帶客氣的記為
        「視情況予亞銳士補助」，實則己○○明確應允給付該
        100萬元，且要求丁○○在被告公司匯出800萬元應付帳
        款時，切勿扣除該100萬元，因其正籌備將原告公司上
        櫃，財務吃緊，請袁總經理先行結清前帳，並給予易利
        公司貨款票期稍長之寬限，為此被告始要求己○○，專
        為上開800餘萬元的貨款，再簽署另紙抵銷同意書，故
        其後被告之出納部門雖已開具傳票準備付款，乃因此延
        展至92年3月14日收到易利公司開出之非即期支票2紙（
        金額共7,944,067元）後，始於同年月17日授權銀行匯
        款800萬元予原告，足證雙方確曾有上開協議存在；再
        者原告於92年7月17日，答覆被告公司查帳會計師詢證
        時，將該「達成協議備忘錄」為證物，連同「詢證回函
        」傳真至被告公司，此參被證15所示之安侯建業會計師
        事務所詢證回函及達成協議備忘錄，其上有傳真機之記
        錄：「FROM:i-Tech FAX NO.0000000000 00 Jul.200 3
        02:07PM」亦可證明兩造間有合意。因此如果該協商未
        得到合意，兩造何以會依該協議之備忘錄，履行第2點
        對帳程序及第1點第1項部分，是以原告與被告確實曾就
        該協議達成合意。
　　２、另按系爭經銷合約雖未正式續約，但該約屆滿後，兩造
        仍依該經銷合約之內容進行，被告依然是原告之總代理
        ，無論訂貨、出貨、銷售、會帳、協助解決庫存…等等
        ，均與原契約期間一致，故此應可認定兩造有默示意思
        表示，合意系爭經銷合約繼續有效：如被證11所示，己
        ○○於92年3月11日，仍親自簽署抵銷同意書，足證兩
        造間在授權經銷合約書屆滿後，仍持續依原契約之約定
        進行，否則即不必有「原告同意被告：就『易利』應付
        被告之貨款，與被告應付原告之貨款均屆清償期之部分
        ，可逕為抵銷」之字樣；又依原告公司行銷三部負責人
        庚○○於93年3月28日之電子郵件上表示：「為協助亞
        銳士解決現有15PX庫存，本公司內部會議討論，可以支
        援亞銳士針對順發此單一CASE支援600元/台，請鄭經理
        與順發協商。」，可知原告同意解決被告庫存問題，並
        給予行銷支援每台600元等，足見兩造間之經銷合約仍
        持續有效的進行、運作，並未終止。再者，如果兩造之
        經銷合約真如原告所稱既已終止，己○○豈會同意上揭
        協議備忘錄所載三點內容，且履行對其有利之部分。是
        以兩造間之經銷合約繼續存在，原告負有協助清理滯銷
        的機種、繼續給付PP價格補助及銷售虧損補助等「原廠
        」對「總經銷商」之義務，其違反經銷合約致原告所受
        損失自應賠償被告所受損失。豈料原告取得被告給付之
        80%貨款後，竟罔顧前揭協議之承諾，不盡力清理被告
        公司之庫存，更挾其原廠優勢及清楚被告庫存內容等情
        ，以比被告公司進貨成本還低之價格，出貨予被告之經
        銷商客戶，違反前揭協議僅清理其自己之同一型號產品
        之庫存，罔顧被告公司係其產品總代理商之地位而置被
        告之庫存於不顧。在原告未盡原廠應盡之義務及違反兩
        造間依系爭授權經銷合約書約定應履行之行銷補助或庫
        存價格保護等義務情形下，被告須同時面對15吋LCD 市
        場價格下滑、市場競爭激烈局面及原告公司之不公平競
        爭，導致被告公司自92年2月25日兩造會談後，至同年9
        月之銷售虧損為1,133,663元。
    ３、兩造依協議對帳後，被告原應給付原告27,694,940元，
        但扣除退貨及折讓9,243,519元、行銷補助226,590元
        及與前揭易利公司應付之貨款8,051,435元抵銷後，被
        告尚應給付原告10,173,396元。而被告依約給付80%貨
        款即800萬元後，尚欠原告本件系爭貨款，然被告依約
        為原告銷售產品自有其應得之利潤，被告代理原告公司
        之產品期間，毛利率約4.53%，符合業界4%至6%的標準，
        故系爭兩種型號之液晶顯示器（15PX：328台、S5M：
        543台），應有之利潤為408,298元（計算式為 (9,600
        元×328台＋10,800元×543台)×4.53%＝408,298元）
        ，原告違約售貨予被告之客戶，致被告受有前揭數額之
        損失；加上前述兩筆依約應給付之100萬元、因原告違
        約致被告虧損1,133,663元，故被告對原告之債權合計
        共2,786,918元。被告茲以答辯狀繕本送達為向原告請
        求給付之意思表示，並自送達翌日起請其給付遲延利息
        。從而，如原告可請求被告給付2,173,396元之款項，
        被告則以上開債權與之抵銷。
（四）再依兩造授權經銷合約書第4條約定，PP調價係採折讓單
      方式於當月份處理，而本件系爭貨款未扣除PP補助款，故
      在原告未為PP補助款之給付前，被告即可拒絕自己之給付
      。雖原告辯稱PP補助款限於經銷商進貨起一定期間內，且
      限於因貨品成本下降致市場價格下跌時，經銷商始能享有
      成本下降之利益，然依前揭授權經銷契約書，兩造間PP補
      助方式係採「以折讓方式於當月份處理」，同一產品尚可
      折讓補助2次、3次以上，絕非如原告所稱限於「經銷商進
      貨起一定期間內」，該PP補助係為促銷原告之產品而有的
      折讓，與本件貨款互有對待給付關係，被告自得主張同時
      履行抗辯，並可以上開原告對被告所負之PP補助款債務與
      本件被告之貨款債務主張抵銷。
三、經查，本件(1)兩造於90年1月17日簽立系爭授權經銷合約書
    ，該合約書第4條第5項之約定為庫存價格保護之約定。(2)被
    告於91年11月12日以PO00000000訂單向原告訂購15EZ 型液
    晶螢幕，原告於91年12月25日將所訂產品中150件交被告受
    領（貨款1,480,500元，經被告依約扣抵後餘款為692,896元
    ）；另於92年1月2日交付150件由被告受領（貨款1,480,
    500元），原告並出具91年12月25日、92年1月2日之統一發
    票予被告，被告針對前二批貨物合計尚有貨款2,173,396元
    迄未給付。(3)依系爭授權經銷合約書第6條第1項約定貨款之
    付款方式為當月結45天，被告於收到原告發票及對帳單，應
    於貨款清償期日前以現金、電匯或以開票方式支付貨款予原
    告。(4)兩造曾於92年2月25日在被告公司營業處協商有關應
    付貨款之問題（含「庫存價格保護」造成被告公司虧損）。
    (5)原告及訴外人己○○於91年7月11日出具同意書予被告，
    表示就訴外人易利公司積欠被告公司之貨款同意為並存之債
    務承擔人，與易利公司負連帶清償之責。(6)原告於92年3月
    11日出具抵銷同意書予被告。(7)訴外人己○○於92年3月11
    日以電子郵件寄發確認同年2月25日協議內容之文件（附卷
    214頁）予被告公司。(8)訴外人易利公司於92年3月5日及12
    日共向被告買入15EZ型液晶螢幕共813台，單價為97,713元
    （含營業稅）各情，為兩造所不爭執，且有授權經銷合約書
    、訂購單、送貨單、統一發票、92年3月11日E-MAIL文件、
    抵銷同意書、同意書、本票、付款同意書、易利公司訂貨單
    及支票等件附卷可稽，堪信為真實。
四、至原告主張被告積欠貨款未償，尚應給付2,173,396元云云
    ，為被告所否認，且以前揭詞情置辯，是本件應審酌者厥為
    ：兩造間系爭授權經銷合約關係是否已於91年12月31日因期
    滿而消滅；被告以其對原告的貨款給付義務，與原告對被告
    給付因「庫存價格保護」約定所應付金額之義務，為同時履
    行抗辯有無理由，以及原告對被告是否有因違反合約第四條
    第五項「庫存價格保護」致生銷售虧損及違反契約自行銷售
    商品予被告之客戶而對被告負有損害賠償債務可得與被告對
    原告之貨款債務抵銷等項，茲分論如下：
（一）經查，本件原告主張造間系爭授權經銷合約關係業於91年
      12月31日期滿消滅一節，雖為被告所否認，惟查兩造於締
      約之初，業於系爭合約第2條明定「本合約自簽訂之日起
      生效，至90年12月31日止，合約期滿7日內，雙方無提出
      書面異議，期限自動延長一年，惟以一次為限。」等語，
      是兩造就系爭授權經銷合約期間最長為二年一事已有合意
      甚明，系爭授權經銷合約於91年12月31日業因期間屆滿而
      告消滅一事，堪以認定。至被告雖辯稱：系爭經銷合約屆
      滿後，兩造仍依該經銷合約之內容進行，被告依然是原告
      之總代理，訂貨、出貨、銷售、會帳、協助解決庫存…等
      等，均與原契約期間一致，且原告尚於92年3月11日出具
      抵銷同意書予被告，可認定兩造有默示意思表示，合意系
      爭經銷合約繼續有效云云，已為原告所否認，而查：(1)原
      告於應訴外人順發公司邀請以其i-Tech LCD搭配順發公司
      有品牌電腦，自92年1月起至3月31日止，作一促銷專案出
      貨一節，為兩造所不爭執，則原告於兩造系爭合約期間屆
      滿後，另與他人合作銷售產品，則原告無再受系爭授權經
      銷合約拘束之意甚明。(2)況電腦週邊設備、資訊軟體、事
      務性機器設備等產品買賣本屬原告所營事業範圍一事，有
      被告所提原告公司基本資料查詢附卷第33頁可參，而原告
      單純出售電腦週邊設備等資訊產品與總代理（經銷）之授
      權分屬二事，被告縱於系爭合約期間屆滿後再向原告訂貨
      、出貨、銷售、與原告會帳及受原告協助解決庫存之事確
      屬實情，亦難倒果為因遽謂被告仍為原告資訊產品之通路
      台灣總代理。(3)至抵銷同意書內表彰者乃屆清償期債務之
      處理合意，與兩造間92年間是否訂定授權經銷合約之合意
      無涉；此外，被告亦未能另行舉證兩造間自92年起仍有訂
      立如卷附第8至11頁授權經銷合約書所示契約之合意，從
      而，被告辯稱系爭授權經銷合約於91年12月31日期間屆滿
      後，仍繼續有效云云，自無可採。
（二）有關92年2月25日之前，被告是否對原告享有因原告違反
      合約第四條第五項「庫存價格保護」所生銷售虧損之損害
      賠償請求權部分：就此，被告固辯稱92年2月25日前，原
      告依約應給予被告庫存價格保護，而因PP補助款合計共
      1,244,957元，故92年2月25日兩造協議時，被告之總經理
      丁○○抓個概數同意原告補助100萬元云云，並舉其自行
      製作之負毛利計算表為證，惟查：
  １、本件原告主張：庫存價格保護乃原廠為免除經銷商大量進
      貨致庫進貨價格高喪失競爭力之疑慮，鼓勵其大量進貨，
      乃與經銷商約定於一定期間內（業界通常為15日至30日，
      本件為30日），就該期間內之庫存品，以銷貨折讓方式履
      行庫存價格保護等情，有兩造不爭執其真正之91年11月13
      日原告負責人己○○於傳真予被告公司商品經理乙○○記
      載「所謂p/p只針對部分特殊客戶大量存貨且庫存在一定
      時間（2周或30天內價格變動過劇）經專案申請洽談，且
      經本公司同意始有效……」等語，及同日被告公司商品經
      理乙○○回函稱：「至於pp的事，我想沒有人願意p到底
      ……為了i-Tech能持續在市場上銷售，我很難不做，而時
      間之長短就如您所說的14-30天……」等語可憑，是原告
      主張本件兩造間庫存價格保護之期間以30日內為限一節，
      自足信為真實。
  ２、又查，本件被告於91年12月至92年3月積欠原告之貨款分
      別為3,963,750元、13,973,400元、2,592,590元、
      7,165,200元，合計為27,694,940元，扣除折讓款（含PP
      補助款）、補助及原告承擔訴外人易利公司之積欠被告公
      司之貨款債務8,051,940元後，結算至92年3月止，被告積
      欠原告之貨款債務合計為10,173,396元等情，業經被告提
      出亞銳士對易利（應收）/佳環（應付）時間表及佳環應
      收/應付明細表附卷第144、145頁可稽。而系爭合約期限
      於91年12月31日屆至，而兩造於合約期限內最後一次交易
      日期為91年11月12日（最後一次交貨予被告則係92年1月2
      日），而兩造間庫存價格保護期間為30日內，已如前述，
      則原告對被告所負之30日庫存價格保護期限於92年2月2日
      即已屆至，而原告依約應負之PP補助款，業經被告於92年
      2 月25日協商後，依協議結算貨款時自行計算庫存價格保
      護所生銷售虧損（PP補助）3,135,307元，並自應付予原
      告貨款中扣抵一節，亦有上開告自行製作之佳環應收/應
      付明細表第4、5、7、21列可參，是原告對被告於92年2月
      25 日前之因庫存價格保護約定對被告銷售虧損所負責任
      ，已因被告以其貨款債務與之抵銷（扣抵）而告消滅，而
      原告依被告計算結果扣除被告所稱之銷售虧損3,135,307
      元後請求餘欠貨款，則被告於92年2月25日前之PP補助款
      債務已因抵銷權之行使告消滅，自不得再執之主張抵銷。
      至被告就此另雖提出負毛利明細表（卷附第84至91頁）為
      證，惟該表上所列各貨品各係何時購進？庫存價格保護期
      間為何？被告客戶之折讓及客戶銷貨回饋可得請求之依據
      為何，均未據被告舉證以明之，是其執該明細表為據逕謂
      該表所列之負毛利即為因原告未履行庫存價格保護所生銷
      售虧損云云，自嫌乏據。又兩造於92年2月25日協商貨款
      給付時，固曾提及91年11月至92年2月之銷售虧損100萬元
      一事，惟被告於協商後結算貨款時已自行計算庫存價格保
      護所生銷售虧損（PP補助款）3,135,307元自貨款中全數
      扣抵，從而，被告辯稱92年2月25日之前，伊依系爭合約
      庫存價格保護約定尚可向原告請求銷售虧損賠償云云，自
      無可採。
  ２、至兩造於92年2月25日協議由原告透過訴外人易利公司號
      以原價（每台9,400元）買回庫存15EZ型液晶螢幕813台（
      協議書誤載為833台），惟其後訴外人易利公司買回價格
      為9,306元各節，已如前述，是被告共受有價差76,422元
      （計算式（9,400元─9,306元）×813台＝76,422元）之
      損失未獲賠償，而其於結算貨款時未將此款予以扣抵，其
      依92年2月25日兩造協議「15EZ至4/30止佳環全部進貨…
      佳環全數買回…5/5前開票給亞銳士。」之約定，自得請
      求原告賠償此部分額之損失，從而，被告以原告此項債務
      與其對原告貨款債務於同額範圍內抵銷，洵屬有據，逾此
      範圍，被告辯稱其依92年2月25日兩造協議約定，尚可向
      請求銷售虧損賠償，並欲以之與原告之貨款債權抵銷及行
      使同時履行抗辯云云，尚無可採。
（三）有關92年2月25日後，被告對原告是否享有系爭合約第4條
      第5項「庫存價格保護」所生銷售虧損之損害賠償請求權
      部分：本件兩造間之系爭授權經銷合約期間於91年12月31
      日屆滿，兩造間之授權經銷合約關係業因期間屆滿而消滅
      ，已如前述，從而，被告依業已消滅之系爭合約關係，請
      求原告依該合約之庫存價格保護約定補償之銷售虧損，洵
      屬無據，從而，其欲以此與原告之貨款債權抵銷及行使同
      時履行抗辯云云，亦無足取。
（四）有關原告是否有違反契約自行銷售商品予被告之客戶之債
      務不履行情事部分：就此，被告固主張原告違反契約自行
      銷售商品予被告之客戶 (如順發公司），致其損失應得之
      利潤408,298元（計算式：9,600元×328台（15PX產品）
      ＋10,800元×543台（S5M產品）×4.53%（被告代理原告
      公司產品期間之毛利率約4.53%）＝408,298元）云云，並
      提出如被證8所示之電子郵件、自行製作之對i-Tech銷貨
      統計及毛利分析表為證，惟為原告所否認，而查，被證8
      所示之電子郵件均係92年間系爭授權經銷合約關係消滅後
      之往來函件，而對i-Tech銷貨統計及毛利分析表則為被告
      自行製作之文書，其實質之真實性為原告所否認，均不足
      證明被告上開所辯各情為真實，此外，被告就原告確於系
      爭授權經銷合約存續期間違約擅行銷售商品予被告客戶之
      有利於己之事實，並未舉證以實其說，所辯各語，自無可
      採。
五、綜上所述，本件被告積欠貨款2,173,396元未償，而其中貨
    款債務76,422元經被告以之與原告同額之損害償債務抵銷後
    溯及得為抵銷時消滅，被告迄未清償之債務僅餘2,096,974
    元（2,173,396元─76,422元＝2,096,974元），又本件原告
    請求之系爭貨款依授權經銷合約書第6條第1項約定之付款方
    式（月結45天）最後之清償期為92年3月15日，惟兩造於92
    年2月25日協議時，既合意就被告應付帳款之20%部分（10,1
    73,396元×20%＝2,034,679元）之清償期變更延至同年5 月
    5日始須為之，是被告就該部分貨款之清償期於92年5月5日
    屆至，自92年5月6日始負給付遲延之責，從而，被告依契約
    之法律關係訴請被告如數給付欠款2,096,974元，及其中
    62,295部分自92年3月16日起，餘2,034,679元部分自92年5
    月6日起，均至清償日止，按年息百分之5計之法定遲延利息
    洵屬有據，應予准許，逾此部分為無理由，應予駁回。
六、本件因事證已臻明確，兩造其餘攻擊、防禦方法及所為之立
    證，經核與判決之結果不生影響，無庸逐一論述，併予敘明
    。
七、本判決原告勝訴部分，兩造分別陳明願供擔保請求宣告假執
    行或免為假執行，經核均無不合，爰分別酌定相當之擔保金
    額，予以准許。至原告敗訴部分，其假執行之聲請即失所附
    麗，應予駁回。
八、結論：本件原告之訴為一部有理由，一部無理由，爰依民事
    訴訟法第79條、第390條第2項、第392條第2項之規定，判決
    如主文。
中　　華　　民　　國　　94　　年　　5　　月　　25　　日
                        民事第四庭  法  官  周玫芳
以上正本係照原本作成。
如對本判決上訴，須於判決送達後二十日之不變期間內，向本院
提出上訴狀。
中　　華　　民　　國　　94　　年　　5　　月　　25　　日
                                    書記官  郭麗琴
